臺灣高等法院花蓮分院刑事判決　　　　　　九十二年度交上易字第三四號
　　上　訴　人　臺灣花蓮地方法院檢察署檢察官
　　被　　　告　甲○○
右列上訴人因被告過失致死案件，對於臺灣花蓮地方法院九十二年度交易字第一七號
中華民國九十二年十一月十一日第一審判決（偵查案號：台灣花蓮地方法院檢察署九
十一年度偵字第二二七九號），提起上訴，本院判決如左：
    主  文
上訴駁回。
    理  由
一、被告甲○○被訴於民國九十一年九月三日晚上十一時二十分許，駕駛車號ＩＷ－
    八四三九號自用小客車行經省道臺十一線公路由南往北０‧五公里處，未注意車
    前狀況，竟以一百一十公里以上之時速超車競駛，致反應不及撞上路旁電線桿，
    造成車上乘客林源福因胸腔出血，送醫後於同年月四日上午五時三十分許不治死
    亡之事實，前經原審法院以九十一年度交自字第四號判決，認被告涉犯過失致死
    罪名，量處其有期徒刑八月在案，嗣經本院以九十二年度交上易字第一Ｏ號判決
    駁回被告之上訴而告確定。
二、按案件曾經判決確定者，應諭知免訴之判決，刑事訴訟法第三百零二條第一款定
    有明文。是原審法院乃以案件曾經判決確定為由，對於檢察官就本件簡易判決處
    刑之聲請，改行通常訴訟程序後，不經言詞辯論，逕為諭知免訴之判決。
三、檢察官上訴意旨略以：同一案件經檢察官依刑事訴訟法第二百二十八條規定開始
    偵查者，不得再行自訴，同法第三百二十三條第一項前段定有明文。本件被告駕
    駛自用小客車過失致同車乘客林源福於死，公訴人於被害人死亡當日（九十一年
    九月四日）相驗時，已就被告涉嫌過失致死之同一案件開始偵查，死者家屬於嗣
    後提起自訴，自非法之所許，原審就本件判決免訴，顯有違誤等語。
四、經查本件檢察官於九十一年九月四日對於被害人林源福進行相驗，依刑事訴訟法
    第二百二十八條第一項之規定，固可解為已就同一案件開始偵查，然而被害人之
    父親乙○○為爭取時效，遂於同年月二十六日向原審法院提起自訴，嗣經一、二
    審審判程序而先行判決確定等情，業經調閱本院九十二年度交上易字第一Ｏ號案
    卷查核無訛，並有前開判決書影本乙份附卷可參（見原審卷第二十二頁）。然此
    經實質審判辯論程序之實體有罪確定判決，是否因違反八十九年二月九日修正之
    刑事訴訟法第三百二十三條第一項前段「同一案件經檢察官依第二百二十八條規
    定開始偵查者，不得再行自訴」及同法第三百三十四條「不得提起自訴而提起者
    ，應諭知不受理之判決」等規定，而得認為前開判決在程序上有違背法令之情形
    ？解釋上固無疑義，然參諸刑事訴訟法第三百二十三條修法理由係改採「公訴（
    係指偵查）優先於自訴」之精神，則對於該「依法已不得提起之自訴」所為之實
    體確定判決，有無提起非常上訴將其撤銷之可能，即非無研求之餘地？且在該實
    體判決確定之後，對於檢察官另行聲請簡易判決處刑或提起之公訴，原審法院究
    應如何處理？究係尊重既判力而為免訴之諭知，抑或針對該確定判決違背法令有
    非常上訴被撤銷之可能而逕為另一實體判決？即為本件關鍵所在。
五、參諸大法官會議釋字第四十七號解釋之意旨，針對同一案件繫屬在後之法院若先
    判決確定之情形，為尊重確定判決之既判力，繫屬在先之法院應依刑事訴訟法第
    三百零二條第一款（修法前為第二百九十四條第一款）之規定，諭知免訴之判決
    所為之解釋。此一大法官會議解釋之精神，係在尊重實體判決之既判力，並考量
    避免出現確定判決尚未撤銷前，若再為另一實體判決，將同時存在兩個有罪判決
    ，不但有一罪兩判之嫌，亦將使被告之一犯罪行為受到兩次不同之評價。再就現
    實面而言，本件被告前經原審法院實體判決其有期徒刑八月，嗣經本院以其上訴
    無理由，判決駁回其上訴而告確定，被告並於前案判決確定後入監服刑，頃於九
    十三年二月八日縮刑期滿執行完畢，重入社會過新生活，此經本院向台灣花蓮監
    獄花蓮分監查明屬實，若再因前案之程序瑕疵而重啟另一實質審判程序，將使已
    服刑完畢之被告重新面對不可知之未來，不但不利於被告，更有違訴訟經濟原則
    。
六、綜上所述，本件仍以諭知免訴為宜。原審法院依刑事訴訟法第三百零二條第一款
    之規定為免訴之判決，即難謂為違法。檢察官上訴指摘原判決不當，求予撤銷改
    判，尚無理由，應予駁回，並不經言詞辯論為之。
據上論斷，應依刑事訴訟法第三百六十八條、第三百七十二條，判決如主文。
中      華      民      國    九十三      年    三    月    三十一     日
                                  審判長法官  吳  鴻  章
                                        法官  林  慶  煙
                                        法官  張  健  河
右為正本證明與原本無異。
本件不得上訴。
                                      書記官  陳  有  信
中      華      民      國    九十三      年    三    月    三十一     日
